臺灣高等法院民事判決　　　　　　　　　94年度家上字第29號
上　訴　人　丁○○
訴訟代理人　簡維能律師
　　　　　　陳美華律師
　　　　　　楊政雄律師
被上訴　人　乙○○
兼 上一 人
法定代理人　丙○○
　　　　　　甲○○
共　　　同
訴訟代理人　鄒永禎律師
上列當事人間請求遺產分配事件，上訴人對於中華民國九十三年
十二月十日台灣士林地方法院九十三年家訴字第三一號第一審判
決，提起上訴，並於本院為訴之追加，本院裁定如下：
    主  文
上訴人追加之訴駁回。
追加之訴訴訟費用由上訴人負擔。
    理  由
一、按於第二審為訴之變更或追加，非經他造同意，不得為之。
    但第二百五十五條第一項第二款至第六款情形，不在此限。
    民事訴訟法第四百四十六條第一項定有明文。查上訴人於原
    審起訴，係以被繼承人薛雷生前於九十一年八月九日曾贈與
    被上訴人乙○○新台幣（下同）一千零四十七萬七千九百十
    七元，係被繼承人死亡前二年內贈與之財產，依遺產及贈與
    稅法第十五條之規定，視為被繼承人之遺產等語，為原因事
    實。嗣於本院，上訴人另追加以贈與無效及共同侵權行為訴
    訟標的，主張略以：「被繼承人薛雷生前贈與行為係於無意
    識或精神錯亂中所為，固屬無效，蓋因被上訴人等利用被繼
    承人上述狀態或欺騙被繼承人而將系爭二筆金錢匯入被上訴
    人乙○○之帳戶。從而被上訴人等已共同不法侵害上訴人之
    應繼分，而另依侵權行為法則，請求被上訴人等連帶給付三
    百四十九萬二千六百三十九元」云云（見本院卷第二十五、
    二十六頁），經核屬訴訟標的追加。上訴人雖主張：上訴人
    於原審即曾主張「被繼承人薛雷生前贈與行為係於病重頭腦
    不清情況下所為」，然原審未行使闡明權，是以本件並非提
    出新攻擊方法，況縱屬訴之追加，基礎事實亦屬同一云云。
    惟查：上訴人所主張之贈與無效、共同侵權行為事實，不僅
    與前開起訴之原因事實不同，並以被繼承人薛雷生前之贈與
    行為係屬無效為內容，與本件上訴人所主張贈與行為有效然
    依遺產及贈與稅法應列入遺產之原因關係，顯非屬同一基礎
    事實。至於上訴人於原審雖有此陳述，然並未以之為訴訟標
    的，且顯與起訴狀記載之原因事實矛盾，上訴人執此主張，
    即非可採。上訴人所追加之贈與無效、共同侵權行為訴訟標
    的，應認有礙被上訴人之防禦及訴訟之終結，依上開條文規
    定，非經他造同意，不得為之。現被上訴人既已明白表示不
    同意，上訴人此項追加請求，即屬不合法，應由本院予以裁
    定駁回。
二、據上論結，本件上訴人追加之訴為不合法，爰裁定如主文。
中　　華　　民　　國　　94　　年　　4　　月　　26　　日
                  民事第三庭審判長法　官  林敬修
                                  法　官  劉勝吉
　　　　　　　　　　　      　　　法　官  藍文祥
正本係照原本作成。
如不服本判決，應於收受送達後20日內向本院提出上訴書狀，其
未表明上訴理由者，應於提出上訴後20日內向本院補提理由書狀
（均須按他造當事人之人數附繕本）上訴時應提出委任律師或具
有律師資格之人之委任狀；委任有律師資格者，另應附具律師資
格證書及釋明委任人與受任人有民事訴訟法第466條之一第一項
但書或第二項（詳附註）所定關係之釋明文書影本。
中　　華　　民　　國　　94　　年　　4 　　月　　27　　日
　　　　　　　　　　　　　　　　　書記官  顧倪淑貞
附註：
民事訴訟法第四百六十六條之一（第一項、第二項）：
對於第二審判決上訴，上訴人應委任律師為訴訟代理人。但上訴
人或其他法定代理人具有律師資格者，不在此限。
上訴人之配偶、三親等內之血親、二親等內之姻親，或上訴人為
法人、中央或地方機關時，其所屬專任人員具有律師資格並經法
院認為適當者，亦得為第三審訴訟代理人。
